【裁判字號】    90,交上易,120
【裁判日期】    900529
【裁判案由】    過失傷害
【裁判全文】
臺灣高等法院刑事判決                            九十年度交上易字第一二號
    上  訴  人  臺灣桃園地方法院檢察署檢察官
    被      告  甲○○
右上訴人因被告過失傷害案件，不服臺灣桃園地方法院八十八年度交易字第四四號
，中華民國九十年一月十日第一審判決（起訴案號：臺灣桃園地方法院檢察署八十八
年度偵字第七四九四號），提起上訴，本院判決如左︰
    主  文
上訴駁回。
    事  實
一、甲○○於民國八十八年四月九日晚間十時二十分許，駕駛車牌號碼ＫＺ─八七０
    五號自用小客車，沿桃園縣中壢市往同縣楊梅鎮行駛，途經楊梅鎮○○路重劃區
    ○○道路，該處為攤販聚集之夜市，人車擁擠之路段，應注意汽車行駛時，駕駛
    人應注意車前狀況，隨時採取必要之安全措施，以防止危險之發生，且車輛行經
    人車擁擠之處所，應減速慢行，作隨時停車之準備，而依當時情形並無不能注意
    之情況，竟疏未注意，仍貿然以時速三十公里速度，在夜市人群中行駛，致撞及
    乙○○所擺設攤販旁之子丙○○（八十年十月十一日生），撞倒後車輪並壓過丙○○，致丙○○受有頭部外傷併腦水腫、胸部鈍挫傷併左側血氣胸及呼吸衰竭、
    心臟鈍挫傷、臉部擦傷、頭皮撕裂傷、兩側肱骨骨折、矢弛性聲帶損傷、右上正
    中恆門齒、右上側恆門齒、左上正中恆門齒外傷性脫落等傷害，並因車禍造成聲
    門下狹窄經接受氣管成型手術及Ｔ型管放置術及門診追治療一年八月之久，而
    達聲門持續狹窄之重大難治之重傷害程度。
二、案經被害人丙○○之母乙○○訴請桃園縣警察局楊梅分局報請桃園地方法院檢察
    署檢察官偵查起訴。
    理  由
一、訊據被告甲○○坦承於右揭時、地，駕駛前開自小客車撞及丙○○，致丙○○受
    有前開傷害之事實，惟矢口否認有過失傷害之犯行，辯稱：丙○○突然從路邊衝
    到路中，我剎車不及才撞到他，過失在丙○○及他的父母云云。
二、然查：
（一）右揭犯罪事實，迭據被害人丙○○之母乙○○於警訊及偵審中指訴綦詳，並經
      被害人丙○○於原審證稱：「（事發當初是在夜市？）是，車子撞到我時不記
      得了」、「（是否在媽媽旁邊攤販處被撞到的？）是的，站旁邊被撞到的」等
    語綦詳，並有桃園縣警察局道路交通事故調查報告表、現場照片十一幀在卷可
      稽。
（二）被害人丙○○受有頭部外傷併腦水腫、胸部鈍挫傷併左側血氣胸及呼吸衰竭、
      心臟鈍挫傷、臉部擦傷、頭皮撕裂傷、兩側肱骨骨折、矢弛性聲帶損傷、右上
      正中恆門齒、右上側恆門齒、左上正中恆門齒外傷性脫落等傷害，並因車禍造
      成聲門下狹窄經接受氣管成型手術Ｔ型管放置術之情，有全民健康重大傷病證
      明申請書、行政院國軍退除役官兵輔導委員會台北榮民總醫院住院診斷證明書
      、長庚紀念紀醫院診斷證明書附卷可憑。又經向治療丙○○之醫院詢問丙○○
      之醫療情形及傷勢，據函覆稱：「病童丙○○於八十八年四月九日二十三時五
      十分至本院急診、住院治療，檢查發現病童係１、胸部挫傷致右側血胸、左側
      血氣胸。２、左側肱骨骨折脫臼。３、右側肱骨骨折。４、聲門下氣道狹窄。
      病童前後於本院住院治療六次，八十九年四月十九日回診時仍因持續性聲門下
      狹窄配戴氣切管，預估短期內仍無法恢復，至於可恢復程度如何，仍須持續追
      觀察，目前無法評估其預後」、「病患丙○○為聲門下狹窄，他院治療後仍
      持續狹窄，八十九年六月十三日在本院接受氣管成型手術Ｔ型管放置術」、「
      聲門位於人體上呼吸道中，聲門下狹窄若持續未能恢復，將影響人體的呼吸功
      能，輕度者使病患呼吸量不足，無法負荷活動時之所需，重度者可造成呼吸道
      完全阻塞，無法呼吸」及最近一次八十九年十二月十二日門診診斷結果認「症
      狀：呼吸困難。診斷：聲門下狹窄。處置意見：病人因聲門下狹窄，於八十九
      年六月二十日接受喉氣管成型手術及Ｔ型管置入術，目前仍於治療中，無法劇
      烈運動」等情，有財團法人長庚紀念醫院八十九年七月十七日（八九）長庚院
      法字第０二九七號函、行政院國軍退除役官兵輔導委員會台北榮民總醫院八十
      九年九月二十六日（八九）北總行字第０七八八五號、該院八十九年十一月二
      十三日（八九）北總耳字第一０一０八號函、該院八十九年十二月十二日診斷
      證明書在卷可稽，足見被害人丙○○所受前開傷害，經過相當之診治亦難於復
      原，所受傷害應屬顯難治癒之重傷害。
（三）按汽車行駛時，駕駛人應注意車前狀況，隨時採取必要之安全措施，以防止危
      險之發生；又車輛行經人車擁擠處所時，應減速慢行，作隨時停車之準備，道
      路交通安全規則第九十四條第三項、第九十三條第一項第四款規定甚明。被告
      駕車行經上開路段時，當時道路兩旁擺設流動攤販，夜市人車擁擠，應注意車
      前狀況，隨時採取必要之安全措施，以防止危險之發生，且應減速慢行，作隨
      時停車之準備，而當時天候晴、道路無障礙及視距良好，並無不能注意之情事
      ，被告自承當時時速三十公里，苟被告謹慎注意車前狀況，減速慢行，作隨時
      停車之準備，應可及早發現被害人而即時閃避，詎其竟疏未注意車前狀況，並
      在該人車擁擠之夜市，貿然以三十公里車速行駛，致撞及孩童丙○○，其有過
      失極為明確。被害人因本件車禍受有重傷害之結果，與被告之過失行為間自有
      相當因果關係。
（四）綜上所述，被告所辯，顯屬卸責之詞，不足採信。且被告經原審認定有上開過
      失，判處罪刑，被告亦折服而不上訴，是其事證明確，犯行洵堪認定。
三、核被告所為，係犯刑法第二百八十四條第一項後段之過失致重傷害罪。公訴意旨
    認被告所為係犯同法條第一項前段之過失致普通傷害罪，起訴法條尚有未洽，應
    予變更。
四、原審基此認定，援引刑事訴訟法第三百條，刑法第二百八十四條第一項後段、第
    四十一條、罰金罰鍰提高標準條例第一條前段、第二條等規定，審酌被告駕車過
    失情節，被害人所受傷害程度、尚未與被害人為民事和解，犯罪後態度及其他等
    一切情狀，量處有期徒刑六月，如易科罰金，以三百元折算一日，經核其認事用
    法，均無不合。量刑也很妥適。公訴人循告訴人之聲請，提起上訴，認原判決量
    刑過輕，就原審適法範圍裁量權之行使為爭執，惟原判決量刑，並無明顯之失出
    ，上訴核無理由，應予駁回。
五、據上論斷，應依刑事訴訟法第三百六十八條，判決如主文。
本案經檢察官柯麗鈴到庭執行職務。
中    華    民    國     九十     年      五        月       二十九     日
                            臺灣高等法院刑事第五庭
                                審判長法  官  曾  德  水
                                      法  官  林  立  華
                                      法  官  趙  功  恆
右正本證明與原本無異。
不得上訴。
                                      書記官  孫  佩  琳
中    華    民    國     九十     年      五        月       二十九     日
附錄本案論罪科刑法條全文：
刑法第二百八十四條第一項
因過失傷害人者，處六月以下有期徒刑、拘役或五百元以下罰金。致重傷者，處一年
以下有期徒刑、拘役或五百元下罰金。


司法院資訊處製作；財團法人民間司法改革基金會備份。
